臺灣高等法院臺南分院刑事判決　　　 96年度交上易字第222號
上　訴　人
即　被　告　甲○○
上列上訴人因過失傷害案件，不服臺灣嘉義地方法院95年度交易
字第199號中華民國96年2月26日第一審判決（起訴案號：臺灣嘉
義地方法院檢察署95年度偵字第5054號），提起上訴，本院判決
如下：
    主  文
上訴駁回。
    事  實
一、甲○○明知飲酒後不得駕駛動力交通工具，於民國（下同）
    95年7月7日凌晨0時至2時，在嘉義市某海產店內，與友人共
    飲高粱酒後，其酒精濃度呼氣已逾每公升0.55毫克，而至不
    能安全駕駛動力交通工具之程度，仍於飲酒後，執意駕駛車
    牌號碼ZQ─0585號自用小客車，沿嘉義市○區○○○路外側
    車道北往南方向行駛，欲行返家，嗣於同日凌晨2時20分許
    ，行經嘉義市○區○○○路662號前處，本應注意車前狀況
    ，隨時採取必要安全措施，而依當時天候晴、夜間有照明、
    柏油直路、路面乾燥、無缺陷、視距良好、無障礙物等情狀
    ，並無不能注意之情事，竟因不勝酒力疏於注意，貿然行駛
    ，適有行人乙○○在前方，遭甲○○所駕汽車右側後視鏡撞
    及，致乙○○倒地後受有頭部外傷併左側硬腦膜下出血、顏
    面擦傷、多處擦傷、下唇撕裂傷等傷害（外傷後引起耳石脫
    落症─良性反覆性姿勢性眩暈）。甲○○肇事後停留現場，
    於有偵查犯罪職權之機關或公務員察覺肇事人前，即向到場
    處理之嘉義市警察局第一分局八掌派出所警員黃唐尉坦承肇
    事（然未主動告知其有飲酒之事實），自首接受裁判，而員
    警於同日凌晨2時41分許，測得甲○○呼氣中所含酒精成份
    達1.29MG/L，亦查知其飲酒之情。
二、案經乙○○之母丙○○訴由嘉義市警察局第一分局報告臺灣
    嘉義地方法院檢察署檢察官偵辦起訴。
    理  由
一、訊據被告甲○○對於上開酒後駕車，不慎發生擦撞車禍，致
    被害人乙○○受有上開傷害等事實坦承不諱（見原審卷第27
    、56頁），並有酒精測定紀錄表、刑法第185條之3案件測試
    觀察紀錄表、舉發違規通知單、道路交通事故現場圖暨道路
    交通事故調查報告表及現場照片9張在卷可佐（見警卷第7、
    8、11-17、22頁）；被害人因本件車禍受有上開傷害，亦並
    有天主教聖馬爾定醫院、光田綜合醫院大甲分院診斷證明書
    共3紙附卷可憑（見偵字卷第26、27頁，原審卷第40頁），
    並經本院函查無遺留重大不治或難治之傷害明確，有該院96
    年6月7日96光醫字第9600186號函在本院卷可稽。另原審於
    96年1月8日下午，會同被告、被害人及現場處理員警黃唐尉
    勘驗現場，有勘驗筆錄、現場略圖及現場照片1張在卷可佐
    （見原審卷第33-38頁）。
二、(一)按汽車駕駛人飲用酒類後其吐氣所含酒精濃度超過每公升
    0.25毫克以上者，不得駕車；汽車行駛時，駕駛人應注意車
    前狀況，並隨時採取必要之安全措施；道路交通安全規則第
    114條第2款及第94條第3項分別定有明文。查被告為成年男
    子，對於上開規則自知之甚稔，而依肇事當時天候晴、夜間
    有照明、柏油直路、路面乾燥、無缺陷、視距良好、無障礙
    物等情，客觀上並無不能注意之事，竟疏未注意，且未注意
    車前狀況，及因酒醉反應遲緩、注意力及控制力降低，自後
    擦撞被害人，造成被害人受有上開傷害，足認被告確有過失
    而肇致本件事故。另被害人係因車禍現場之路邊停放其他車
    輛，已無行人空間，故業已由北向南方向行走在該等停放車
    輛之左側，嗣遭被告駕車由後擦撞等情，有上開交通事故現
    場圖、現場照片及被告於審理中之供述可憑（見警卷第11、
    15頁，原審卷第58頁），是認被害人對於本件車禍之發生當
    無過失。(二)另按刑法第185條之3係抽象危險犯，非實害犯，
    行為人客觀上已達不能安全駕駛之程度，且主觀上知其飲酒
    可能造成不能安全駕駛結果，竟仍放任自己駕駛，即應認有
    故意，而該當該罪，而所謂「不能安全駕駛之程度」之認定
    ，依目前醫學一致見解，吐氣酒精濃度達每公升0.25毫克以
    上時，將使駕駛人產生複雜之技巧障礙、駕駛能力變壞之行
    為表現，肇事比率比一般未飲酒時高出2倍；吐氣酒精濃度
    達每公升0.5毫克以上時，將使駕駛人產生說話含糊、腳步
    不穩之行為表現，肇事比率比一般未飲酒時高出7倍以上，
    本件被告呼氣酒精濃度含量高達每公升1.29毫克，乃認為已
    達「不能安全駕駛」之標準，審酌被告於飲酒後與他人發生
    車禍，顯見其對於動力交通工具之操控，業因飲酒而受影響
    ，視覺及行為反應能力減低，被告當時因服用酒類已不能安
    全駕駛動力交通工具而駕駛，至為灼然。被告前開過失行為
    與被害人受傷結果間有相當因果關係，顯有過失。(三)綜上，
    本件事證明確，被告酒醉駕車及過失傷害犯行堪以認定。
三、核被告甲○○所為，係犯刑法第185條之3之服用酒類不能安
    全駕駛動力交通工具而駕駛之公共危險罪及刑法第284條第1
    項前段之過失傷害罪。又被告所犯上開2罪間，犯意各別，
    罪名不同，應分論併罰之。被告酒醉駕車，因而使被害人受
    有傷害，所犯過失傷害罪部分，應依道路交通管理處罰條例
    第86條第1項之規定，加重其刑。再查，被告肇事後停留現
    場，於有偵查犯罪職權之機關或公務員察覺肇事人前，即向
    到場處理之嘉義市警察局第一分局八掌派出所警員黃唐尉坦
    承肇事（然未主動告知其有飲酒之事實），自首接受裁判，
    而員警於同日凌晨2時41分許，測得甲○○呼氣中所含酒精
    成份達1.29MG/L，亦查知其飲酒等情，有員警之肇事人自首
    情形報告1紙及被告於審理中供述可稽（見警卷第10頁，本
    院卷第60頁），故被告所犯過失傷害部分爰依刑法第62條自
    首之規定，減輕其刑，依法先加後減之。
四、原審因予適用刑法第11條前段、第185條之3、第284條第1項
    前段、第62條前段、第41條第1項前段，刑法施行法第1條之
    1、道路交通管理處罰條例第86條第1項，並審酌被告於酒後
    駕車，嚴重缺乏尊重其他用路人生命、財產安全之觀念，駕
    駛態度甚為輕率，且因酒後注意力降低，肇事致被害人受傷
    ，被害人所受傷勢及痛苦，被告因資力不足，未能與被害人
    達成民事和解，賠償損害，惟被告於犯後坦認犯行，亦有悔
    意，併其品行、生活狀況、智識程度、犯罪動機等一切情狀
    ，分別量處酒醉駕車部分拘役五十五日，過失傷害部分有期
    徒刑五月，並均諭知易科罰金之折算標準，本院核其認事用
    法俱無不合，量刑亦稱妥適，被告上訴意旨否認犯罪，空言
    指摘原判決不當，為無理由，應予駁回。
據上論結，應依刑事訴訟法第368條，判決如主文。
本案經檢察官趙中岳到庭執行職務。
中　　華　　民　　國　　96　　年　　7 　　月　　10　　日
                  刑事第五庭    審判長法　官  楊明章
                                      法　官  顏基典
                                      法　官  楊子莊
以上正本證明與原本無異。
不得上訴。
　　　　　　　　　　　　　　　　　　　書記官  王全龍
中　　華　　民　　國　　96　　年　　7 　　月　　10　　日
附錄本件論罪科刑法條：
刑法第185條之3：
服用毒品、麻醉藥品、酒類或其他相類之物，不能安全駕駛動力
交通工具而駕駛者，處1年以下有期徒刑、拘役或3萬元以下罰金
。
刑法第284條第1項：
因過失傷害人者，處6月以下有期徒刑、拘役或5百元以下罰金，
致重傷者，處1年以下有期徒刑、拘役或5百元以下罰金。
